臺灣臺中地方法院刑事裁定
111年度聲更一字第1號
聲  請  人  臺灣臺中地方檢察署檢察官
受  刑  人  林君諺



具  保  人  林宇陽


上列具保人因受刑人犯加重強盜未遂案件，經聲請人聲請沒入保
證金案件（110年度執聲沒字第302號），前經本院為第一審裁定
（110年度聲字第4156號）後，因聲請人不服提起抗告，經臺灣
高等法院臺中分院於民國111年1月14日以111年度抗字第14號裁
定撤銷原裁定，發回本院，本院更為裁定如下：
    主    文
聲請駁回。
    理    由
一、聲請意旨略以：具保人林宇陽因受刑人林君諺犯強盜案件，
    經依臺灣臺中地方檢察署（下稱臺中地檢署）檢察官指定之
    保證金額新臺幣（下同）15萬元，出具現金予以保證後，將
    受刑人釋放。茲因該受刑人逃匿，依刑事訴訟法第118條、
    第119條之1第2項之規定，應沒入具保人繳納之保證金及實
    收利息，爰依同法第121條第1項規定聲請沒入具保人繳納之
    保證金及實收利息等語。
二、按具保之被告逃匿者，應命具保人繳納指定之保證金額，並
    沒入之。不繳納者，強制執行。保證金已繳納者，沒入之。
    前項規定，於檢察官依第93條第3項但書及第228條第4項命
    具保者，準用之，刑事訴訟法第118條定有明文；又依第118
    條規定沒入保證金時，實收利息併沒入之，刑事訴訟法第11
    9條之1第2項亦有明定。次按被告受死刑、徒刑或拘役之諭
    知，因具保停止羈押，經傳喚執行而不到者，依刑事訴訟法
    第487條第2項之規定，檢察官固得為沒入保證金之處分，但
    其不到之理由果屬正當，即與該條項規定之精神不合。某甲
    如實係因病在外治療，一時不能到案受刑之執行，自不應將
    其保證金遽予沒入（司法院院字第627號解釋參照）。再按
    沒入具保人繳納之保證金，應以被告在逃匿中為其要件，具
    保停止羈押之被告雖曾逃匿，但既經緝獲歸案，即不可再謂
    其逃匿而裁定沒入具保人繳納之保證金 (最高法院75年度臺
    非字第247號、99年度臺非字第336號、100年度臺非字第100
    號判決意旨參照)。
三、經查，具保人林宇陽因受刑人林君諺犯強盜案件，經依臺中
    地檢署檢察官指定之保證金額15萬元，出具現金保證後，已
    將受刑人釋放，有具保人出具之刑事被告現金保證書、國庫
    存款收款書各1件附卷可稽。茲受刑人所犯上開案件經本院
    以107 年度訴字第3099 號判決判處有期徒刑3年10月，嗣經
    臺灣高等法院臺中分院以108年度上訴字第1958號及最高法
    院以110年度台上字第153號判決上訴駁回而確定。嗣由執行
    檢察官傳喚受刑人應於110年9月22日16時10分到案執行，並
    同時通知具保人，前開傳票、通知經向受刑人及具保人之住
    所即臺中市○區○○路0段000號而為送達後，已由受刑人及具
    保人之同居人楊乃絹（為受刑人之母親、具保人之配偶）於
    110年8月25日合法收受等情，有臺灣臺中地方檢察署刑事執
    行案件進行單1件及送達回證2紙（見臺灣高等法院臺中分院
    《下稱中高分院》卷第29、31、43頁）在卷可稽。而受刑人於
    110年9月22日清晨臨時因急性腸胃炎而上吐下瀉就醫，並於
    同日具狀請假及聲請延展執行等情，有受刑人於同日向臺灣
    臺中地方檢察署遞狀之「刑事請假暨聲請展延執行期日狀」
    及其後附之郭耳鼻喉科出具之診斷書影本1件（見臺中高分
    院卷第49至51頁）附卷可憑。而受刑人上開聲請固不合於刑
    事訴訟法第467條所定停止執行之要件，並經執行檢察官以1
    10年10月1日中檢謀給110執聲他3063字第1109096392號函否
    準並通知受刑人（執行案卷內未有受刑人已合法收受該函文
    ，及檢察官另將該結果函知具保人之資料），然並未再行指
    定期日傳喚受刑人到署執行及通知具保人偕同受刑人到案執
    行，即以受刑人經傳喚未到而於110年10月12日核發拘票執
    行拘提未獲後，向本院聲請沒入具保人之保證金等情，有前
    開臺灣臺中地方檢察署拘票（含警方報告書）及函文（見臺
    中高分院卷第35至41、63頁）在卷足憑。惟衡受刑人於經執
    行檢察官傳喚應到執行之日即109年9月22日，乃因身體狀況
    就醫並即時具狀請假及聲請延展執行，參以上述解釋意旨，
    本案受刑人是否有故意逃匿而得以沒入具保人之保證金之情
    形，已屬有疑；而卷內並無具保人於受刑人請假及聲請展延
    執行後，曾獲知執行檢察官准否結果之事證，亦未有執行檢
    察官於函知受刑人之請求不合於刑事訴訟法第467條停止執
    行規定之要件後，曾另通知具保人應偕同受刑人到案執行之
    有關卷證，其執行程序於駁回受刑人之聲請後，並未給予具
    保人履行偕同受刑人到案執行之適當機會，即遽然聲請沒入
    具保人之保證金，已有未合。況受刑人已於110年12月16日
    入監受刑在案（有臺灣高等法院被告前案紀錄表1份在卷可
    按，見本院卷第13頁），顯已非屬「逃匿中」之狀態，揆諸
    上開說明，自不得再以其逃匿而裁定沒入具保之保證金。從
    而，本件聲請人之聲請為無理由，應予駁回。
四、依刑事訴訟法第220條，裁定如主文。
中　　華　　民　　國　　111 　年　　2 　　月　　11　　日
                  刑事第十八庭  法  官  侯驊殷
以上正本證明與原本無異。
如不服本裁定，應於送達後五日內，向本院提出抗告狀。
                                書記官  莊玉惠
中　　華　　民　　國　　111 　年　　2 　　月　　11　　日